【裁判字號】    94,婚,1401
【裁判日期】    950307
【裁判案由】    確認婚姻無效
【裁判全文】
臺灣板橋地方法院民事判決              94年度婚字第1401號
原      告  乙○○
被      告  甲○○
上列當事人間請求確認婚姻關係不成立事件，本院於中華民國95
年2 月21日言詞辯論終結，判決如下：
    主    文
確認原告與被告間之婚姻關係不成立。
訴訟費用由被告負擔。
    事實及理由
一、原告主張：兩造於前於民國94年6 月6 日登記結婚，惟當時
    兩造並未舉行結婚之公開儀式，逕自填寫結婚證書後，即向
    戶政機關辦理結婚登記。然原告親友家屬事前均不知情，雙
    方亦無公開結婚宴請事宜，且結婚證書上既無原告之證人見
    證簽章，而該結婚證書上之證人簽章時，原告亦不在場，未
    有公開見證之事實，違反民法第982 條之規定，為此提起本
    件訴訟。並聲明：確認兩造間之婚姻關係不成立。
二、被告方面：兩造於94年6月6日並未舉行公開儀式，只是從網
    路上看到最簡單之結婚方式，就從網路下載結婚證書，逕自
    填寫結婚證書，委由被告之母王郁婷、兩造友人姚哲南簽名
    蓋印後，即向戶政單位辦理結婚登記。並聲明：同意原告之
    請求。
三、原告主張兩造94年6 月6 日登記結婚，惟當時兩造並未舉行
    結婚之公開儀式，逕自填寫結婚證書後，即向戶政機關辦理
    結婚登記之事實，已據原告提出戶籍謄本2 件、兩造94年6
    月6 日結婚證書1 件為證，並有被告庭呈該結婚證書上之證
    婚人之一即原告之母王郁婷所出具之聲明書一紙（其上載明
    ：兩造結婚未舉行結婚公開儀式）在卷可參，且為被告所是
    認。是本院綜上事證，自堪信原告主張之事實為真正。
四、按結婚，應有公開儀式及二人以上之證人。民法第982條第1
    項定有明文。所謂結婚應有公開之儀式，係指結婚之當事人
    應行定式之禮儀，使不特定人得以共聞共見認識其為結婚者
    而言。結婚不具備民法第982條第1項之方式者，其結婚無效
    。民法第988條第1款亦定有明文。其次，我國民法雖無婚姻
    不成立之規定，但是，理論上，法律行為必須成立後，才有
    是否無效之問題，民事訴訟法第568條第1項亦規定得提起確
    認婚姻不成立之訴，是以，如未具備公開結婚儀式，即屬無
    結婚行為，欠缺法律行為之特定成立要件，婚姻根本不成立
    ，是以得訴請確認婚姻關係不成立。查兩造雖登記94年6月6
    日結婚，惟從未舉行任何定式之禮儀，使不特定人得以共聞
    共見認識其為結婚，是兩造顯無結婚行為。又確認婚姻不成
    立之訴，為民事訴訟法第568條所定，兩造既無結婚行為，
    惟戶籍登記上仍為兩人婚姻之登記，致與事實不符，堪認原
    告有以確認判決除去此不明確法律關係之必要，從而，原告
    提起本件訴訟為有理由，應予准許。
五、訴訟費用裁判之依據：民事訴訟第78條。
中    華    民    國    95    年    3     月    7     日
                  家事法庭  法  官  劉大衛
以上正本證明與原本無異。
如對本判決不服，應於判決送達後20日內向本院提出上訴狀。
中    華    民    國    95    年    3     月    7     日
                            書記官  邱明通


司法院資訊處製作；財團法人民間司法改革基金會備份。
